【裁判字號】    91,聲判,111
【裁判日期】    920113
【裁判案由】    聲請交付審判
【裁判全文】
臺灣臺北地方法院刑事裁定                        九十一年度聲判字第一一一號
    聲  請  人  丁○○  男三十.
    代  理  人  楊延壽律師
    被      告  甲○○  男三十.
右列聲請人因被告偽造文書案件，不服臺灣高等法院檢察署檢察長中華民國九十一年
九月二十六日，九十一年度上聲議字第一九二七號駁回聲請再議之處分（原不起訴處
分案號：臺灣臺北地方法院檢察署九十一年度偵字第八七七七號），聲請交付審判，
本院裁定如左：
    主  文
聲請駁回。
    理  由
一、聲請人原告訴意旨略以：被告甲○○係「漂流木原住民餐廳」之負責人，因案外
    人林宏輝與告訴人丁○○至該餐廳消費後，身上所帶現金不足，欲向被告賒帳遭
    拒，即唆使綽號「乙○」、「丙○」二名真實姓名年籍不詳之男子，與案外人林
    宏輝及告訴人外出提款，嗣因案外人林宏輝未領得現金，綽號「乙○」之男子竟
    於民國九十年十月三十日上午一時三十分，在台北市中正區○○○路○段三○○
    號前，以傷害人身體之犯意，持不明兇器割傷告訴人，致告訴人受有右臉頰割傷
    及胸部割傷等傷害，告訴人於受傷後隨即攔車就醫，而綽號「乙○」、「丙○」
    之二名男子亦隨後逃逸無蹤。告訴人乃指訴被告涉有教唆他人犯刑法第二百七十
    七條第一項之傷害罪嫌云云。
二、臺灣臺北地方法院檢察署檢察官依據偵查結果，略以：(一)證人黃佩怡於偵查時證
    稱：伊老闆叫「乙○」、「丙○」陪伊去，甲○○並沒有說領不到錢要怎麼辦，
    他們說要領錢，但連卡都沒有，「乙○」和丁○○有言語衝突，然後打起來等語
    。而證人林宏輝證稱：伊領不到錢，其中一人較兇，踼伊一下，雙方講得不高興
    ，對方不讓伊走，丁○○說回店裡講，他們不高興，其中一人殺丁○○，並叫伊
    不要走，當時伊嚇呆了等語。而告訴人則亦指稱：甲○○叫那二個年輕人處理林
    宏輝欠款的問題，伊看情形不對就跟著去，當時沒提到錢，伊說回店處理，可能
    引起他們不高興，其中一人拿刀出來殺伊等語。核證人黃佩怡、林宏輝及告訴人
    所言，應可認當日確係被告令綽號「乙○」、「丙○」二名男子帶同證人林宏輝
    外出提款無訛。(二)欠被告帳款者係證人林宏輝，縱認該二名男子係被告所找，若
    被告有教唆渠等傷害之犯行，理應係對林宏輝為之才是，何以當日僅告訴人受傷
    ，而證人林宏輝卻絲毫未傷，顯係該綽號「乙○」之男子，於未提得款項後，因
    與告訴人起口角爭執，進而臨時起意持不明凶器傷害告訴人，故尚難僅憑該二名
    真實姓名年籍不詳之男子係被告所找，陪同證人林宏輝外出提款乙情，即遽認被
    告有教唆渠等為前揭犯行之事實。(三)此外查無其他積極證據足認被告有何犯行犯
    罪，因認被告罪嫌不足，依刑事訴訟法第二百五十二條第十款處分不起訴。聲請
    人不服，聲請再議，經臺灣高等法院檢察署檢察長審核結果，認為仍乏積極證據
    足可證明被告犯罪，處分駁回再議。
三、聲請人聲請交付審判，無非係以：(一)原檢察官認定當日係被告令綽號「凱凱」、
    「丙○」二名男子帶同證人林宏輝外出提款無訛，臺灣高等法院檢察署處分書則
    認「究係被告指使，抑或是主動陪同證人黃佩怡與林宏輝及聲請人外出提款，因
    該「凱凱」、「丙○」二人之真實姓名年籍不詳，已難傳喚訊明等詞，顯見該事
    實認定容有疑義。(二)證人林宏輝返回店裡，乃聲請人已遭「凱凱」持兇器割傷，
    被告教訓、示警目的已達，自然須讓林宏輝離去以籌款清償。若「凱凱」確係臨
    時起意，突發性割傷聲請人，理應馬上護送聲請人就醫或畏罪逃離現場，惟其等
    語逞兇後，從容強押林宏輝返回店內，並繼續討論清償欠款之事，顯可證該二人
    與被告間就以傷害方式強索欠款，早有認識與謀議。(三)若「凱凱」乃臨時起意主
    動陪同，為何隨身預藏殺傷力甚強之不明兇器，又單純店內消費之客人，為何願
    意主動協助店內處理帳款催收事宜，顯見綽號「凱凱」、「丙○」實乃受被告所
    指揮調度，原處分未盡調查之能事，指摘原處分駁回再議不無率斷云云。
四、惟查：按犯罪事實應依證據認定之，無證據不得推定其犯罪事實，刑事訴訟法第
    一百五十四條定有明文。又認定不利於被告之事實，須依積極證據，苟積極證據
    不足為不利於被告事實之認定時，即應為有利於被告之認定，更不必有何有利之
    證據。而教唆犯乃出於教唆之故意，而唆使他人實行犯罪行為之人，此項犯罪事
    實之認定，須依積極證據而為判斷，不得徒憑主觀設疑轉令被告舉證自清，致違
    刑事訴訟所應嚴守之無罪推定法則。告訴人原聲請意旨指稱被告教唆綽號「凱凱
    」、「丙○」涉嫌持兇器傷害聲請人云云，已據原檢察官明白認定係「凱凱」之
    男子，於提款過程，因與聲請人起口角爭執，進而臨時起意持不明兇器傷害聲請
    人，而上開原處分所認定之事實，對照卷內資料並無不合，亦難謂有何違背經驗
    法則、論理法則，自不容僅憑告訴人片面指訴，遽行推測其教唆他人犯傷害罪。
    原處分以偵查結果認被告罪嫌不足，於法尚無違誤。聲請意旨摭拾主觀臆測，對
    於原處分漫加指摘求予審判，非有理由，應予駁回。
五、至於綽號「凱凱」、「丙○」之人，既未經檢察官為不起訴處分，聲請人自不得
    據以聲請交付審判，附此敘明。
六、依刑事訴訟法第二百五十八條之三第二項前段，裁定如主文。
中      華      民      國      九十二      年      一    月    十三    日
                                      臺灣臺北地方法院刑事第八庭
                                          審判長法  官  王淑滿
                                                法  官  鄭佾瑩
                                                法  官  胡宏文
右正本證明與原本無異。
本裁定不得抗告。
                                                書記官  劉穗筠
中      華      民      國      九十二      年      一    月    十五    日


司法院資訊處製作；財團法人民間司法改革基金會備份。
